【裁判字號】    98,交聲,2476
【裁判日期】    980917
【裁判案由】    違反道路交通管理處罰條例聲明異議
【裁判全文】
臺灣臺北地方法院交通事件裁定        98年度交聲字第2476號
異  議  人
即受處分人    福盈科技化學股份有限公司
代  表  人    莊才晉
上列異議人即受處分人因違反道路交通管理處罰條例案件，對於
臺北市交通事件裁決所於中華民國98年7月6日所為之處分（原處
分案號：北市裁申字第裁22-ZBP035150號）聲明異議，本院裁定
如下：
    主  文
異議駁回。
    理  由
一、按汽車行駛高速公路，於駛進收費站前，應依標誌指示預為
    減速慢行，並依規定標誌、標線、號誌指示或交通勤務警察
    指揮順序行駛過站繳費，高速公路及快速公路交通管制規則
    第23條定有明文。次按汽車行駛於高速公路，有違反管制規
    定之行為，處駕駛人新臺幣（下同）600元以上1,200元以下
    罰鍰，道路交通管理處罰條例第33條第3項亦有明文。
二、本件受處分人即異議人福盈科技化學股份有限公司所有之車
    號3927-QU號自用小客車於民國98年2月19日23時45分許行經
    國道高速公路楊梅收費站（下稱楊梅收費站）北上第6車道
    時，未依標誌指示過站繳費（未申裝ETC行駛ETC電子收費車
    道），經舉發機關國道公路警察局第二警察隊楊梅分隊依據
    採證照片，以受處分人有違反道路交通管理處罰條例第33
    條第3項規定之行為而掣單舉發。經臺北市交通事件裁決所
    函轉舉發單位查覆後，仍認受處分人有前開違規行為，原處
    分機關乃於98年7月6日依道路交通管理處罰條例第33條第3
    項、違反道路交通管理事件統一裁罰基準表之規定，裁處受
    處分人罰鍰600元。
三、聲明異議意旨略以：受處分人所有之車號3927-QU號自用小
    客車於98年2月19日23時45分許行經楊梅收費站時，因原ETC
    車道（第7車道）檢修，臨時將第6車道（原為回數票車道）
    改為ETC車道，故車輛接近收費站時才發現第6車道改為ETC
    車道，而第5車道與第6車道間有交通錐分隔而無法改道，後
    方又有其他車輛，經現場人員指示才通過收費站，楊梅收費
    站處分顯有瑕疵，且回覆照片時間與違規時間亦有瑕疵，請
    求將原處分撤銷云云。
四、經查本件受處分人對其所有之車號3927-QU號小客車於上揭
    時、地確有行經楊梅收費站第6車道之事實並不爭執，且有
    上揭原舉發單位通知單1紙暨其採證相片1幀在卷可稽，此部
    分之事實自堪認定。受處分人雖辯稱因原ETC車道（第7車道
    ）檢修，臨時將第6車道（原為回數票車道）改為ETC車道，
    且係現場人員叫駕駛把車子開過去云云，惟據交通部臺灣區
    ○道高速公路局楊梅收費站98年6月3日高楊稽字第09800008
    79號函所示：受處分人車輛行經該站時間正逢ETC 車道（第
    7車道）封閉維修，開啟ETC備援車道（第6車道）期間，惟
    依施工規定於車道頂棚標示已變換成ETC，高速公路電子看
    板及警察廣播電台亦提醒宣導，並於近施工處設置指示標示
    及各式交通錐，以引導用路人遵行，駕駛人如在進入收費站
    前保持安全車速與距離，均清晰可辨等情（見本院卷第10頁
    ），並有當時第6、7車道照片在卷可佐（見本院卷第5頁）
    ，足見上揭標示及宣導對一般駕駛人之認知及提醒注意，已
    極盡周全。受處分人雖又辯稱：回覆照片時間與違規時間不
    符，惟查楊梅收費站回覆之照片僅係說明該段期間第6、7車
    道之標示情形，並非指被告違規時點之情形，且據本院向楊
    梅收費站查詢之結果，98年2月19日ETC車道封閉維修之時間
    係自98年2月19日23時20分起至20日凌晨12時4分止，有本院
    公務電話紀錄可佐，是楊梅收費站回覆之照片時間與封閉時
    間並無不合。又依高速公路及快速公路交通管制規則第23
    條規定：「汽車行駛高速公路，於駛進收費站前，應依標誌
    指示預為減速慢行，並依規定標誌、標線、號誌指示或交通
    勤務警察指揮順序行駛過站繳費。」、同法第9條規定：「
    汽車行駛高速公路及快速公路，不得有下列行為：一、跨行
    車道、迴轉、倒車或逆向行駛」，一般合理駕駛人本應依標
    誌指示預為減速慢行，並依指示行駛過站繳費，而受處分人
    之駕駛人當時既已誤闖ETC車道，違規事實已發生，基於交
    通安全考量，為防止妨害後方車輛前進秩序及預防車子追撞
    等車禍發生，本即應儘速通過，現場人員基於預防受處分人
    有倒車、逆向行駛的行為，示意其通過該電子收費車道，於
    法自屬有據。是受處分人之駕駛人既已擅闖電子收費車道，
    現場人員基於行車安全，示意其儘速通過該電子收費車道，
    並非同意受處分人行走某特定車道之意。故受處分人上開異
    議理由，均非可採。
六、綜上事證，本件受處分人確有前揭違規行為，原處分機關依
    道路交通管理處罰條例第33條第3項規定，裁處受處分人罰
    鍰600元，核無違誤，本件異議為無理由，應予駁回。
據上論斷，應依道路交通案件處理辦法第19條，裁定如主文。
中    華    民    國    98    年    9     月    17    日
                        交通法庭法  官  廖紋妤
上正本證明與原本無異。
如不服本裁定，應於裁定送達後5日內向本院提出抗告狀。
                                書記官  周小玲
中    華    民    國    98    年    9     月    18    日


司法院資訊處製作；財團法人民間司法改革基金會備份。
